---
title: "Projet_Final_Tri"
author: "NJ"
date: "2024-11-23"
output: html_document
---

---
title: "Projet_Final"
author: "NJ"
date: "2024-10-26"
output: html_document
---




```{r}
library(readr)
indiceDesPrix_WE <- read_csv("https://raw.githubusercontent.com/aymaneprojects/projet_time_serie/edfac8dd06b1af4a7c0eb0968a6c2b607aa257fd/data/IDP_WE_TRI.csv" , show_col_types = FALSE )

indiceDesPrix_WE[[1]] <- as.Date(indiceDesPrix_WE[[1]], format = "%Y-%m-%d")
indiceDesPrix_WE[[2]] <- as.numeric(gsub(",", ".", indiceDesPrix_WE[[2]]))  # Remplace ',' par '.' si nécessaire
indiceDesPrix_WE_filtered <- indiceDesPrix_WE[indiceDesPrix_WE[[1]] >= as.Date("1967-01-01") & indiceDesPrix_WE[[1]] <= as.Date("2019-12-31"), ]
IDP_subset <- ts(indiceDesPrix_WE_filtered[[2]], start = c(1967, 1), frequency = 4)
length(IDP_subset)
plot(
  IDP_subset, 
  main = "Indice des Prix (1967-2023)", 
  ylab = "Indice", 
  xlab = "Année"
)


```


```{r}
library(readr)
GDP <- read_csv("https://raw.githubusercontent.com/aymaneprojects/projet_time_serie/edfac8dd06b1af4a7c0eb0968a6c2b607aa257fd/data/GDPC1.csv", show_col_types = FALSE)
GDP[[1]] <- as.Date(GDP[[1]], format = "%Y-%m-%d")
GDP[[2]] <- as.numeric(gsub(",", ".", GDP[[2]]))  # Remplace ',' par '.' si nécessaire
GDP_filtered <- GDP[GDP[[1]] >= as.Date("1967-01-01") & GDP[[1]] <= as.Date("2019-12-31"), ]
GDP_subset <- ts(GDP_filtered[[2]], start = c(1967, 1), frequency = 4)
length(GDP_subset)
plot(
  GDP_subset, 
  main = "Indice des Prix (1967-2023)", 
  ylab = "Indice", 
  xlab = "Année"
)

```


```{r}
library(readr)
gaz <- read_csv("https://raw.githubusercontent.com/aymaneprojects/projet_time_serie/edfac8dd06b1af4a7c0eb0968a6c2b607aa257fd/data/gaz_TRI.csv", show_col_types = FALSE)
gaz[[1]] <- as.Date(gaz[[1]], format = "%Y-%m-%d")
gaz[[2]] <- as.numeric(gsub(",", ".", gaz[[2]]))  # Remplace ',' par '.' si nécessaire
gaz_filtered <- gaz[gaz[[1]] >= as.Date("1967-01-01") & gaz[[1]] <= as.Date("2019-12-31"), ]
gaz_subset <- ts(gaz_filtered[[2]], start = c(1967, 1), frequency = 4)
length(gaz_subset)
plot(
  gaz_subset, 
  main = "Évolution des prix du gaz (1967-2023)", 
  ylab = "Indice", 
  xlab = "Année"
)


```

```{r}
gaz_df<-as.data.frame(gaz)
nbre_na<-sum(is.na(gaz_df))
```

```{r}
library(readr)
essence <- read_csv("https://raw.githubusercontent.com/aymaneprojects/projet_time_serie/edfac8dd06b1af4a7c0eb0968a6c2b607aa257fd/data/essence_TRI.csv", show_col_types = FALSE)
essence[[1]] <- as.Date(essence[[1]], format = "%Y-%m-%d")
essence[[2]] <- as.numeric(gsub(",", ".", essence[[2]]))  # Remplace ',' par '.' si besoin
essence_ts <- ts(essence[[2]], start = c(1967, 1), frequency = 4)
essence_subset <- window(essence_ts, start = c(1967, 1), end = c(2019, 4))
plot(
  essence_subset,
  main = "Évolution des prix de l'essence (1967-2023)",
  ylab = "Indice",
  xlab = "Année"
)
length(essence_subset)



```

```{r}
essence_df<-as.data.frame(essence)
nbre_na<-sum(is.na(essence_df))
```





```{r}
library(readr)
Taux_Change <- read_csv("https://raw.githubusercontent.com/aymaneprojects/projet_time_serie/edfac8dd06b1af4a7c0eb0968a6c2b607aa257fd/data/Taux_Change.csv", show_col_types = FALSE)
Taux_Change[[1]] <- as.Date(Taux_Change[[1]], format = "%Y-%m-%d")
Taux_Change[[2]] <- as.numeric(gsub(",", ".", Taux_Change[[2]]))  # Remplace ',' par '.' si besoin
Taux_Change_filtered <- Taux_Change[Taux_Change[[1]] >= as.Date("1967-01-01") & Taux_Change[[1]] <= as.Date("2019-12-31"), ]
Taux_Change_subset <- ts(Taux_Change_filtered[[2]], start = c(1967, 1), frequency = 4)
length(Taux_Change_subset)
plot(
  Taux_Change_subset,
  main = "Évolution Taux de Change (1967-2023)",
  ylab = "Indice",
  xlab = "Année"
)


```

```{r}
library(readr)
chomage <- read_csv("https://raw.githubusercontent.com/aymaneprojects/projet_time_serie/edfac8dd06b1af4a7c0eb0968a6c2b607aa257fd/data/chomage_TRI.csv", show_col_types = FALSE)
chomage[[1]] <- as.Date(chomage[[1]], format = "%Y-%m-%d")
chomage[[2]] <- as.numeric(gsub(",", ".", chomage[[2]]))  # Remplace ',' par '.' si besoin
chomage_filtered <- chomage[chomage[[1]] >= as.Date("1967-01-01") & chomage[[1]] <= as.Date("2019-12-31"), ]
chomage_subset <- ts(chomage_filtered[[2]], start = c(1967, 1), frequency = 4)
length(chomage_subset)
plot(
  chomage_subset,
  main = "Évolution du chômage (1967-2023)",
  ylab = "Indice",
  xlab = "Année"
)

```

```{r}
library(tseries)
adf.test(chomage_subset)  
# On peut rejeter l'hypothése nulle, la série est stationnaire

kw_test <- kruskal.test(as.numeric(chomage_subset) ~ cycle(chomage_subset))
print(kw_test)
```



```{r}
# Rassembler les séries en une série temporelle multivariée
combined_series <- cbind( IDP_subset, gaz_subset, essence_subset, Taux_Change_subset)
plot(combined_series)

```

```{r}
# Normaliser les séries temporelles
combined_normalized <- scale(combined_series)

# Tracer les séries normalisées
matplot(combined_normalized, type = "l", lty = 1, col = 1:6,
        main = "Comparaison des Séries Normalisées (1979-2023)", xlab = "Année", ylab = "Valeurs Normalisées")
legend("topright", legend = c( "indiceDesPrix_c",  "essence_c", "gaz_c"), col = 1:6, lty = 1)

```

```{r}
cor_matrix <- cor(combined_series)
print(cor_matrix)

```


# Analyses Descriptive


```{r}
par(mfrow = c(2, 2))  

plot(IDP_WE_subset, main = "Série Temporelle", ylab = "Valeurs", xlab = "Temps")    
hist(IDP_WE_subset, breaks = 20, main = "Histogramme", xlab = "Valeurs")            
boxplot(IDP_WE_subset, main = "Boxplot de la Série Temporelle", horizontal = TRUE)  
acf(IDP_WE_subset, main = "Fonction d'Autocorrélation (ACF)")  
```


```{r}
par(mfrow = c(2, 2))  

plot(essence_subset, main = "Série Temporelle", ylab = "Valeurs", xlab = "Temps")    
hist(essence_subset, breaks = 20, main = "Histogramme", xlab = "Valeurs")            
boxplot(essence_subset, main = "Boxplot de la Série Temporelle", horizontal = TRUE)  
acf(essence_subset, main = "Fonction d'Autocorrélation (ACF)")  
```

```{r}
par(mfrow = c(2, 2))  

plot(gaz_subset, main = "Série Temporelle", ylab = "Valeurs", xlab = "Temps")    
hist(gaz_subset, breaks = 20, main = "Histogramme", xlab = "Valeurs")            
boxplot(gaz_subset, main = "Boxplot de la Série Temporelle", horizontal = TRUE)  
acf(gaz_subset, main = "Fonction d'Autocorrélation (ACF)")  
```


```{r}

kruskal.test(IDP_WE_subset ~ cycle(IDP_WE_subset))
kruskal.test(essence_subset ~ cycle(essence_subset))
kruskal.test(gaz_subset ~ cycle(gaz_subset)) 

```




## IDP_WE

```{r}
plot(IDP_subset)

```


```{r}

library(astsa)
dlog_IDP_WE<-diff(log(IDP_subset))
plot(dlog_IDP_WE)
library(forecast)
ggsubseriesplot(dlog_IDP_WE)

aux1 <- acf2(dlog_IDP_WE)
library(forecast)
arorder <- 4
TTmodel <- Arima(dlog_IDP_WE,
order=c(arorder,0,0),method="CSS")
autoplot(TTmodel)
library(TSA)
eacf(dlog_IDP_WE)

```




```{r}
library(tseries)
adf.test(dlog_IDP_WE)  
# On peut rejeter l'hypothése nulle, la série est stationnaire

kw_test <- kruskal.test(as.numeric(dlog_IDP_WE) ~ cycle(dlog_IDP_WE))
print(kw_test)
# On ne eut pas rejeter l'hypothèse nulle, il n'y a pas de saisonnalité
```

```{r}
library(tseries)    # Pour le test d'Arch et d'autres fonctions
library(lmtest)     # Pour le test de Breusch-Pagan
library(ggplot2)

# 1. Visualiser la variance à travers le temps (variance locale)
# Calcul des fenêtres glissantes de variance
window_size <- 10
rolling_var <- sapply(1:(length(dlog_IDP_WE) - window_size + 1), 
                      function(i) var(dlog_IDP_WE[i:(i + window_size - 1)]))

# Ajouter la variance glissante au graphique
plot(rolling_var, type = "l", col = "red", 
     main = "Variance locale glissante", ylab = "Variance", xlab = "Index temporel")

# 2. Test de Breusch-Pagan
# Ajustement d'une régression linéaire pour tester l'hétéroscédasticité
time <- 1:length(dlog_IDP_WE)
model <- lm(dlog_IDP_WE ~ time)
bp_test <- bptest(model)

# Résultat du test de Breusch-Pagan
print(bp_test)

white_test <- bptest(model, ~ fitted(model) + I(fitted(model)^2))
print(white_test)

# variance non constante dans la série car p-value < 0.05
```

```{r}
# Charger la bibliothèque rugarch
install.packages("FinTS")
library(FinTS)
library(rugarch)
library(tseries)

# Spécification du modèle GARCH(1,1)
spec <- ugarchspec(
  variance.model = list(model = "sGARCH", garchOrder = c(1, 1)),
  mean.model = list(armaOrder = c(2, 0), include.mean = FALSE)
)

# Ajustement du modèle GARCH(1,1)
fit <- ugarchfit(spec = spec, data = dlog_IDP_WE)

# Résumé du modèle ajusté
print(fit)

# Récupérer les résidus standardisés
standardized_residuals <- residuals(fit, standardize = TRUE)

# Afficher les premiers résidus standardisés
head(standardized_residuals)

checkresiduals(dlog_IDP_WE)

# Optionnel : Visualiser les résidus standardisés
plot(standardized_residuals, type = "l", main = "Résidus standardisés",
     ylab = "Valeur", xlab = "Temps")
abline(h = 0, col = "red", lty = 2)

# Test ARCH sur les résidus standardisés au carré
arch_test <- ArchTest(standardized_residuals, lags = 10)
print(arch_test)
# Cela indique que le modèle GARCH a bien capturé l'hétéroscédasticité. car p value >0
```

```{r}
library(tswge)
aic5.wge(dlog_IDP_WE[-1], p=0:5,q=0:5, type="bic")

```


```{r}

ARMA11 <- Arima(log(IDP_subset),order=c(3,1,3),
                 include.constant = TRUE, method="CSS-ML")
library(pander)
pander(ARMA11,style="rmarkdown")

autoplot(ARMA11)

checkresiduals(ARMA11)


```


```{r}
# Charger les bibliothèques nécessaires
library(forecast)    # Pour le modèle SARIMA
library(rugarch)     # Pour le modèle GARCH
library(pander)      # Pour afficher les résultats
library(ggplot2)     # Pour la visualisation

# Ajuster le modèle SARIMA (comme vous l'avez déjà fait)
sarima_011 <- Arima(log(IDP_subset), order=c(2,1,0),
                    seasonal=list(order=c(0,1,1)),
                    include.constant=TRUE, method="CSS-ML")

# Afficher les résultats du modèle SARIMA
pander(sarima_011, style="rmarkdown")

# Visualiser les résultats du modèle SARIMA
autoplot(sarima_011)

# Vérifier les résidus du modèle SARIMA
checkresiduals(sarima_011)

# Extraire les résidus du modèle SARIMA
residuals_sarima <- residuals(sarima_011)

# Spécification du modèle GARCH(1,1)
spec_garch <- ugarchspec(
  variance.model = list(model = "sGARCH", garchOrder = c(1, 1)),
  mean.model = list(armaOrder = c(0, 0), include.mean = FALSE),
  distribution.model = "std"  # Distribution t-student pour gérer les queues épaisses
)

# Ajuster le modèle GARCH(1,1) aux résidus du modèle SARIMA
fit_garch <- ugarchfit(spec = spec_garch, data = residuals_sarima)

# Afficher un résumé du modèle GARCH
summary(fit_garch)

# Récupérer les résidus standardisés du modèle GARCH
standardized_residuals <- residuals(fit_garch, standardize = TRUE)

# Visualiser les résidus standardisés du modèle GARCH
plot(standardized_residuals, type = "l", main = "Résidus Standardisés du Modèle GARCH(1,1)",
     ylab = "Résidus Standardisés", xlab = "Temps")
abline(h = 0, col = "red", lty = 2)

# Vérifier les ACF des résidus standardisés pour détecter toute autocorrélation
acf(standardized_residuals^2, main = "ACF des Résidus Standardisés au Carré")

# Test ARCH sur les résidus standardisés au carré
arch_test <- ArchTest(standardized_residuals, lags = 10)
print(arch_test)


```



```{r}
# Vous pouvez maintenant ré-estimer le modèle SARIMA avec les résidus standardisés du GARCH
# Ré-estimation du modèle SARIMA en utilisant les résidus standardisés du modèle GARCH
sarima_reestim <- Arima(standardized_residuals, order=c(2,1,0),
                        seasonal=list(order=c(0,1,1)),
                        include.constant=TRUE, method="CSS-ML")

# Résumé du modèle SARIMA ré-estimé
pander(sarima_reestim, style="rmarkdown")

# Visualiser les résultats du modèle SARIMA ré-estimé
autoplot(sarima_reestim)

# Vérifier les résidus du modèle SARIMA ré-estimé
checkresiduals(sarima_reestim)

```


```{r}
## Différencier 2x
library(astsa)
ddlog_IDP_WE<-diff(diff(log(IDP_subset)))
plot(ddlog_IDP_WE)
library(forecast)
ggsubseriesplot(ddlog_IDP_WE)

aux1 <- acf2(ddlog_IDP_WE)
library(forecast)
arorder <- 3
TTmodel <- Arima(ddlog_IDP_WE,
order=c(arorder,0,0),method="CSS")
autoplot(TTmodel)
library(TSA)
eacf(ddlog_IDP_WE)

```

```{r}
library(tswge)
aic5.wge(dlog_GDP[-1], p=0:5,q=0:5, type="aic")

```

```{r}

ARMA11 <- Arima(log(IDP_subset),order=c(2,2,0),
                 include.constant = TRUE, method="CSS-ML")
library(pander)
pander(ARMA11,style="rmarkdown")

autoplot(ARMA11)

checkresiduals(ARMA11)


```


```{r}
library(tseries)
adf.test(ddlog_IDP_WE)  

kw_test <- kruskal.test(as.numeric(ddlog_IDP_WE) ~ cycle(ddlog_IDP_WE))
print(kw_test)
```

## Taux_Change

```{r}
plot(Taux_Change_subset)
plot(log(Taux_Change_subset))
plot(diff(log(Taux_Change_subset)))
plot(diff(Taux_Change_subset))

```


```{r}

library(astsa)
dlog_Taux_Change<-diff(log(Taux_Change_subset))
plot(dlog_Taux_Change)
library(forecast)
ggsubseriesplot(dlog_Taux_Change)

aux1 <- acf2(dlog_Taux_Change)
library(forecast)
arorder <- 2
TTmodel <- Arima(dlog_Taux_Change,
order=c(arorder,0,0),method="CSS")
autoplot(TTmodel)
library(TSA)
eacf(dlog_Taux_Change)

```

```{r}
library(tseries)
adf.test(dlog_Taux_Change)  

kw_test <- kruskal.test(as.numeric(dlog_Taux_Change) ~ cycle(dlog_Taux_Change))
print(kw_test)
```
## chomage

```{r}
library(astsa)
dlog_chomage<-diff(log(chomage_subset))
plot(dlog_chomage)
ggsubseriesplot(dlog_chomage)
aux <- acf2(dlog_chomage)

library(forecast)
arorder <- 2
TTmodel <- Arima(dlog_chomage,
order=c(arorder,0,0),method="CSS")
autoplot(TTmodel)

eacf(dlog_chomage)


```

```{r}
library(tseries)
adf.test(dlog_chomage)  

kw_test <- kruskal.test(as.numeric(dlog_chomage) ~ cycle(dlog_chomage))
print(kw_test)
```

```{r}
library(tswge)
aic5.wge(dlog_chomage[-1], p=0:5,q=0:5, type="aic")

```


```{r}
ARMA11 <- Arima(log(chomage_subset),order=c(1,1,3),
                 include.constant = TRUE, method="CSS-ML")
pander(ARMA11,style="rmarkdown")

autoplot(ARMA11)

checkresiduals(ARMA11)

```
```{r}
library(forecast)
sarima_model <- Arima(log(chomage_subset), order = c(0, 1, 2), seasonal = c(0, 1, 2))
summary(sarima_model)
checkresiduals(sarima_model)


```
```{r}
library(forecast)
auto_model <- auto.arima(dlog_chomage, seasonal = TRUE, stepwise = FALSE, approximation = FALSE)
summary(auto_model)

checkresiduals(auto_model)

```



## gaz



```{r}
library(astsa)
dlog_gaz<-diff(log(gaz_subset))
plot(dlog_gaz)
ggsubseriesplot(dlog_gaz)
aux <- acf2(dlog_gaz)

library(forecast)
arorder <- 3
TTmodel <- Arima(dlog_gaz,
order=c(arorder,0,0),method="CSS")
autoplot(TTmodel)

eacf(dlog_gaz)


```



```{r}
library(tseries)
adf.test(dlog_gaz)  

kw_test <- kruskal.test(as.numeric(dlog_gaz) ~ cycle(dlog_gaz))
print(kw_test)
```

```{r}
library(tswge)
aic5.wge(dlog_gaz[-1], p=0:5,q=0:5, type="aic")

```


```{r}


ARMA11 <- Arima(log(gaz_subset),order=c(4,1,2),
                 include.constant = TRUE, method="CSS-ML")
pander(ARMA11,style="rmarkdown")

autoplot(ARMA11)

checkresiduals(ARMA11)

```

```{r}
library(pander)
sarima_011 <- Arima(log(gaz_subset),order=c(4,1,2),
seasonal = list(order=c(1,1,1)),
include.constant = TRUE, method="CSS-ML")
pander(sarima_011,style="rmarkdown")

checkresiduals(sarima_011)


```

```{r}
# Extraire les résidus du modèle SARIMA
residuals_sarima <- residuals(sarima_011)

# Spécification du modèle GARCH(1,1)
spec_garch <- ugarchspec(
  variance.model = list(model = "sGARCH", garchOrder = c(1, 1)),
  mean.model = list(armaOrder = c(0, 2), include.mean = FALSE),
  distribution.model = "std"  # Distribution t-student pour gérer les queues épaisses
)

# Ajuster le modèle GARCH(1,1) aux résidus du modèle SARIMA
fit_garch <- ugarchfit(spec = spec_garch, data = residuals_sarima)

# Afficher un résumé du modèle GARCH
summary(fit_garch)

# Récupérer les résidus standardisés du modèle GARCH
standardized_residuals <- residuals(fit_garch, standardize = TRUE)

# Visualiser les résidus standardisés du modèle GARCH
plot(standardized_residuals, type = "l", main = "Résidus Standardisés du Modèle GARCH(1,1)",
     ylab = "Résidus Standardisés", xlab = "Temps")
abline(h = 0, col = "red", lty = 2)

# Vérifier les ACF des résidus standardisés pour détecter toute autocorrélation
acf(standardized_residuals^2, main = "ACF des Résidus Standardisés au Carré")

# Test ARCH sur les résidus standardisés au carré
arch_test <- ArchTest(standardized_residuals, lags = 10)
print(arch_test)
```



## essence

```{r}
plot(log(essence_subset))
```


```{r}
dlog_essence<-diff(log(essence_subset))
plot(dlog_essence)
aux <- acf2(dlog_essence)

library(forecast)
arorder <- 3
TTmodel <- Arima(dlog_essence,
order=c(arorder,0,0),method="CSS")
autoplot(TTmodel)

eacf(dlog_essence)


```

```{r}
library(tseries)
adf.test(dlog_essence)  

kw_test <- kruskal.test(as.numeric(dlog_essence) ~ cycle(dlog_essence))
print(kw_test)
```

```{r}

ARMA11 <- Arima(log(essence_subset),order=c(1,1,1),
                 include.constant = TRUE, method="CSS-ML")
pander(ARMA11,style="rmarkdown")

autoplot(ARMA11)

checkresiduals(ARMA11)

```

```{r}
d4dlog_JJ <- diff(log(essence_subset), 1)
plot(d4dlog_JJ)

aux <- acf2(d4dlog_JJ)

library(uroot)
test.sur <- hegy.test(log(essence_subset), deterministic=c(1,1,0),
lag.method = "fixed", maxlag = 1)
summary(test.sur)
```


```{r}
library(pander)
sarima_011 <- Arima(log(essence_subset),order=c(0,1,1),
seasonal = list(order=c(0,1,1)),
include.constant = TRUE, method="CSS-ML")
pander(sarima_011,style="rmarkdown")

autoplot(sarima_011)

checkresiduals(sarima_011)
```

```{r}

ARMA11 <- Arima(log(essence_subset),order=c(1,1,1),
                 include.constant = TRUE, method="CSS-ML")
pander(ARMA11,style="rmarkdown")


```


## GDP

```{r}
dlog_GDP<-diff(log(GDP_subset))
plot(dlog_GDP)
aux <- acf2(dlog_GDP)

library(forecast)
arorder <- 3
TTmodel <- Arima(dlog_GDP,
order=c(arorder,0,0),method="CSS")
autoplot(TTmodel)

eacf(dlog_GDP)
```




```{r}
library(tseries)
adf.test(dlog_GDP)  

kw_test <- kruskal.test(as.numeric(dlog_GDP) ~ cycle(dlog_GDP))
print(kw_test)
```

```{r}
library(tswge)
aic5.wge(dlog_GDP[-1], p=0:5,q=0:5, type="aic")
```


```{r}

ARMA11 <- Arima(log(GDP_subset),order=c(4,1,2),
                 include.constant = TRUE, method="CSS-ML")
pander(ARMA11,style="rmarkdown")

autoplot(ARMA11)

checkresiduals(ARMA11)

```

```{r}
library(pander)
sarima_011 <- Arima(log(GDP_subset),order=c(2,1,3),
seasonal = list(order=c(0,1,1)),
include.constant = TRUE, method="CSS-ML")
pander(sarima_011,style="rmarkdown")

autoplot(sarima_011)

checkresiduals(sarima_011)
```

## Var

```{r}
# Créer le data.frame en excluant les lignes souhaitées
ts_data <- data.frame(
  ddlog_IDP_WE,         # La variable ddlog_IDP_WE
  dlog_essence[-1],     # Exclure la première ligne
  dlog_gaz[-1]          # Exclure la première ligne
)

# Installer et charger dplyr si ce n'est pas déjà fait
library(dplyr)
library(vars)



lag_selection <- VARselect(ts_data, lag.max = 24, type = "const") # Ajuster lag.max si nécessaire
optimal_lag <- lag_selection$selection["AIC(n)"] # Ou utiliser BIC, HQ selon tes besoins

print(lag_selection$selection)
```

```{r}

# Estimer le modèle VAR avec le lag optimal
var_model <- VAR(ts_data, p = 2, type = "const")

# Résumé du modèle
summary(var_model)

# Tester l'autocorrélation des résidus
serial_test <- serial.test(var_model, lags.pt = 16, type = "PT.asymptotic")
print(serial_test)

# Test de normalité des résidus
normality_test <- normality.test(var_model)
print(normality_test)

# Test d'hétéroscédasticité des résidus
arch_test <- arch.test(var_model, lags.multi = 5)
print(arch_test)

# Analyser la causalité de Granger entre les séries
# Pour chaque série, tester si elle cause les autres
for (i in colnames(ts_data)) {
  print(causality(var_model, cause = i))
}

```

```{r}

# Calculer les fonctions de réponse impulsionnelle (IRF) pour voir comment chaque série réagit aux chocs des autres
irf_result <- irf(var_model, n.ahead = 20, boot = TRUE)
plot(irf_result)

# Décomposition de la variance pour voir la contribution de chaque variable aux autres sur un horizon de 10 périodes
#fevd_result <- fevd(var_model, n.ahead = 10)
#plot(fevd_result)
```


```{r}
# Matrice de corrélation
cor_matrix <- cor(ts_data)
print(cor_matrix)

# Visualiser la matrice de corrélation
library(corrplot)
corrplot(cor_matrix, method = "circle")

```



Si l'objectif est la prédiction à court terme ou la modélisation détaillée des interactions entre les variables, choisis AIC ou FPE.
Si l'objectif est l'interprétabilité et la robustesse du modèle (par exemple, pour comprendre des relations structurelles sans trop surcharger le modèle), choisis BIC.
Si tu souhaites un compromis entre complexité et précision, opte pour HQ.





```{r}
# Créer le data.frame en excluant les lignes souhaitées
ts_data <- data.frame(
  #d12log_IDP,
  #PIB_subset[-(1:12), ],         # Exclure les 12 premières lignes de PIB_subset
  dlog_GDP, #529
  dlog_essence, #527
  dlog_gaz #527            # Exclure la première ligne de d11log_gaz
)

# Installer et charger dplyr si ce n'est pas déjà fait
library(dplyr)
library(vars)



lag_selection <- VARselect(ts_data, lag.max = 24, type = "const") # Ajuster lag.max si nécessaire
optimal_lag <- lag_selection$selection["AIC(n)"] # Ou utiliser BIC, HQ selon tes besoins

print(lag_selection$selection)
```

```{r}

# Estimer le modèle VAR avec le lag optimal
var_model_PIB <- VAR(ts_data, p = 2, type = "const")

# Résumé du modèle
summary(var_model_PIB)

# Tester l'autocorrélation des résidus
serial_test <- serial.test(var_model_PIB, lags.pt = 16, type = "PT.asymptotic")
print(serial_test)

# Test de normalité des résidus
normality_test <- normality.test(var_model_PIB)
print(normality_test)

# Test d'hétéroscédasticité des résidus
arch_test <- arch.test(var_model_PIB, lags.multi = 5)
print(arch_test)

# Analyser la causalité de Granger entre les séries
# Pour chaque série, tester si elle cause les autres
for (i in colnames(ts_data)) {
  print(causality(var_model_PIB, cause = i))
}

```




```{r}
# Créer le data.frame en excluant les lignes souhaitées
ts_gaz <- data.frame(
  dlog_essence,
  dlog_gaz             # Exclure la première ligne de d11log_gaz
)


# Installer et charger dplyr si ce n'est pas déjà fait
library(dplyr)
library(vars)


lag_selection <- VARselect(ts_gaz, lag.max = 12, type = "const") # Ajuster lag.max si nécessaire
optimal_lag <- lag_selection$selection["AIC(n)"] # Ou utiliser BIC, HQ selon tes besoins

print(lag_selection$selection)
```

```{r}

# Estimer le modèle VAR avec le lag optimal
var_model <- VAR(ts_gaz, p = 2, type = "const")

# Résumé du modèle
summary(var_model)

# Tester l'autocorrélation des résidus
serial_test <- serial.test(var_model, lags.pt = 16, type = "PT.asymptotic")
print(serial_test)

# Test de normalité des résidus
normality_test <- normality.test(var_model)
print(normality_test)

# Test d'hétéroscédasticité des résidus
arch_test <- arch.test(var_model, lags.multi = 5)
print(arch_test)

# Analyser la causalité de Granger entre les séries
# Pour chaque série, tester si elle cause les autres
for (i in colnames(ts_gaz)) {
  print(causality(var_model, cause = i))
}

```

```{r}
# Créer le data.frame en excluant les lignes souhaitées
ts_essence <- data.frame(
  dlog_IDP_WE,
  dlog_essence             # Exclure la première ligne de d11log_gaz
)


# Installer et charger dplyr si ce n'est pas déjà fait
library(dplyr)
library(vars)


lag_selection <- VARselect(ts_essence, lag.max = 12, type = "const") # Ajuster lag.max si nécessaire
optimal_lag <- lag_selection$selection["AIC(n)"] # Ou utiliser BIC, HQ selon tes besoins

print(lag_selection$selection)
```

```{r}

# Estimer le modèle VAR avec le lag optimal
var_model <- VAR(ts_essence, p = 3, type = "const")

# Résumé du modèle
summary(var_model)

# Tester l'autocorrélation des résidus
serial_test <- serial.test(var_model, lags.pt = 16, type = "PT.asymptotic")
print(serial_test)

# Test de normalité des résidus
normality_test <- normality.test(var_model)
print(normality_test)

# Test d'hétéroscédasticité des résidus
arch_test <- arch.test(var_model, lags.multi = 5)
print(arch_test)

# Analyser la causalité de Granger entre les séries
# Pour chaque série, tester si elle cause les autres
for (i in colnames(ts_essence)) {
  print(causality(var_model, cause = i))
}

```


```{r}
library(astsa)
lag2.plot(as.numeric(dlog_GDP), as.numeric(dlog_essence), max.lag = 2)

library(astsa)
lag2.plot(as.numeric(dlog_GDP), as.numeric(dlog_gaz), max.lag = 2)
```

```{r}
irfg <- irf(var_model_PIB, impulse = "dlog_gaz",
n.ahead = 8, ortho=TRUE, boot = TRUE)
plot(irfg)

```

```{r}
cirfg <- irf(var_model_PIB, impulse = "dlog_essence",
n.ahead = 8, ortho=TRUE, boot = TRUE,
cumulative = TRUE)
plot(cirfg)
```


## Cointégration

```{r}
plot(log(essence_subset)-log(gaz_subset))
plot(log(essence_subset)-log(IDP_subset))
plot(log(gaz_subset)-log(IDP_subset))
```

```{r}
plot(ts.intersect(log(gaz_subset), log(essence_subset)), 
     plot.type = "single",            
     ylab = "Log(esssence) et Log(gaz)",
     main = "Évolution de Log(essence) et Log(gaz)")
```

```{r}
spuriousreg2 <- lm(log(gaz_subset)~log(essence_subset))
summary(spuriousreg2)
```

```{r}
library(astsa)
u2 <- residuals(spuriousreg2)
plot(ts(u2))

aux <- acf2(u2)

 aux <- acf2(diff(u2)) #Nous cherchons à connaitre le nombre de lags à intégrer  


```

```{r}
library(kableExtra)
 library(xtable)
 library(urca)
 adf.u2 <- ur.df(u2, type = "drift",
selectlags = "BIC", lags = 1)
 res.df <- data.frame(as.vector(adf.u2@teststat),
 adf.u2@cval)
 names(res.df) <- c("Stat","CV 1pct", "CV 5pct", "CV 10pct")
 xtable(res.df) %>%
 kable(digits=2) %>%
 kable_styling()
 
```

On ne peut pas rejeter l'hypothèse nulle de non-stationnarité des résidus. Par conséquent, il n'y a pas de preuve de cointégration entre les variables testées. Cela suggère qu'aucune relation d'équilibre à long terme n'existe entre ces variables sur la période étudiée.
